【裁判字號】    98,訴,1979
【裁判日期】    990330
【裁判案由】    營業權讓與登記
【裁判全文】
臺灣高雄地方法院民事判決              98年度訴字第1979號
原      告  乙○○
訴訟代理人  吳春生律師
            鄭伊倫律師
被      告  甲○○
上列當事人間營業權讓與登記事件，經本院於民國99年3 月16日
言詞辯論終結，判決如下：
    主      文
被告應協同原告辦理宜昌當舖（高雄市政府營利事業登記證字號
：高市建二商字第八一八七一二一八號）負責人變更登記。
訴訟費用由被告負擔。
    事實及理由
壹  程序部分
一、按不變更訴訟標的，而補充或更正事實上或法律上之陳述者
    ，非為訴之變更或追加，民事訴訟法第256 條定有明文。原
    告起訴請求被告應將宜昌當舖（高雄市政府營利事業登記證
    字號：高市建二商字第八一八七一二一八號）移轉與原告經
    營，並協同原告辦理負責人變更登記手續（見本院卷第3 頁
    ），嗣於本院審理中更正前開聲明為：被告應協同原告辦理
    宜昌當舖負責人變更登記（見本院卷第64頁），揆諸前引規
    定，原告所為聲明之更正，係屬有據。
二、被告經合法通知，未於言詞辯論期日到場，核無民事訴訟法
    第386 條各款所列情形，爰依原告聲請，由其一造辯論而為
    判決。
貳  實體部分
一、原告主張：被告獨資經營宜昌當鋪（址設高雄市三民區○○
    ○路352 號），因資金短缺，於民國97年9 月15日向原告借
    款新台幣（下同）120 萬元，雙方約定被告應於接獲原告存
    證信函催討時起3 個月內清償借款，如逾期未清償，被告即
    願逕受強制執行，或將其經營之宜昌當鋪讓渡原告，並經公
    證在案（下稱系爭契約）。嗣原告於97年12月19日以存證信
    函催告被告還款，於97年12月24日寄存於被告戶籍地所屬之
    嘉義縣警察局東石分局龍崗派出所，於98年1 月3 日生合法
    送達之效力，詎被告自98年1 月4 日迄今均未清償借款，為
    此爰依系爭契約之法律關係，提起本件訴訟等情。並聲明：
    如判決主文所示。
二、被告未於言詞辯論期日到場，亦未提出書狀作何聲明或陳述
    。
三、本件爭點為：(一)系爭契約第3 條約定之條件已否成就？原告
    請求被告協同辦理負責人變更登記，有無理由？(二)原告是否
    具備擔任當舖負責人之資格？茲分述如下：
  (一)系爭契約第3 條約定之條件已否成就？原告請求被告協同辦
    理宜昌當舖負責人變更登記，有無理由？
  1.原告主張被告為宜昌當舖負責人，雙方簽立系爭契約，原告
    並於簽約同時交付借款120 萬元予被告，依該契約第2 條約
    定，被告應於原告以存證信函催討時起3 個月內，清償借款
    120 萬元；同契約第3 條復約定，被告於清償期屆至仍未清
    償時，願逕受強制執行，或將被告所有之宜昌當舖讓與原告
    經營，而被告迄未清償上開借款等情，有系爭契約、97年度
    雄院民公庭字第10 18 號公證書、高雄市政府當舖業許可證
    、高雄市政府營利事業登記證為憑（見本院卷第9 頁、第8
    頁、第7 頁、第6 頁），又被告經合法送達，未於言詞辯論
    期日到場，亦未提出書狀作何爭執，依民事訴訟法第280 條
    第3 項、第1 項規定，視同自認，原告前開主張應認真實。
  2.依民法第95條第1 項規定：「非對話而為意思表示者，其意
    思表示以通知達到相對人時發生效力」，所謂達到，係僅使
    相對人已居可了解之地位即為已足，並非須使相對人取得占
    有，故通知已送達於相對人之居住所或營業所者，即為達到
    ，不必交付相對人本人或其代理人，亦不問相對人之閱讀與
    否，該通知即可發生為意思表示之效力。有最高法院54年台
    上字第952 號判例要旨足資參照。查原告於97年12月19日以
    高雄地方法院郵局存證信函催告被告於文到之日起3 個月內
    清償借款120 萬元，該存證信函已於97年12月24日寄存在被
    告戶籍地所屬之嘉義縣警察局東石分局龍崗派出所乙節，有
    存證信函、傳真查詢國內各類掛號郵件查單、戶籍謄本為憑
    （見本院卷第10頁、第11頁、第23頁），揆諸前引規定及說
    明，該催告函既已送達被告住所，即已發生催告還款之意思
    表示效力，原告主張被告應依系爭契約第2 條約定，自98年
    1 月4 日起算3 個月內，即於98年4 月4 日前清償借款120
    萬元，應屬可採。
  3.依系爭契約第3 條約定，被告於受還款催告之日起3 個月內
    仍未清償借款，則原告得執公證書逕向被告強制執行，或請
    求被告將宜昌當舖讓與原告經營（見本院卷第9 頁），原告
    並於98年9 月22日起訴請求被告將宜昌當舖移轉與原告經營
    ，選定依系爭契約第3 條後段約定之方式，請求被告履約，
    有卷附起訴狀為憑（見本院卷第3 頁）。再依當舖業法第9
    條規定，當舖業開業後擬變更負責人名義，應向當地主管機
    關申請變更許可。而被告經受還款催告迄今已逾3 個月仍未
    還款乙情，業經本院審認如前，故原告主張系爭契約第3 條
    後段約定，請求被告協同辦理宜昌當舖負責人名義變更登記
    ，使原告取得該當舖經營權，即屬有據。
  (二)原告是否具備擔任當舖負責人之資格？
  1.依當舖業法第5 條第1 至6 款規定，曾犯組織犯罪條例規定
    之罪，經有罪判決確定者；曾犯貪污治罪條例、洗錢防制法
    規定之罪、竊盜罪、搶奪罪、強盜罪、擄人勒贖罪、贓物罪
    、詐欺罪、背信罪、侵占罪或重利罪，經有罪判決確定，尚
    未執行、執行未畢、或執行完畢未滿5 年者；依檢肅流氓條
    例經裁定感訓處分確定，尚未執行、執行未畢或執行完畢未
    滿5 年者；破產宣告，尚未復權者；使用票據經拒絕往來尚
    未期滿者；曾為當舖業之負責人，因其經營之當舖業違反第
    28條規定被廢止許可者，均不得充當舖業之負責人，其已充
    任者，當然解任，並由主管機關通知商業或公司主管機關，
    廢止其負責人登記。
  2.經查，原告未曾涉犯當舖業法第5 條第1 至3 款所示之罪，
    未經破產宣告，亦無使用票據經拒絕往來之紀錄，復無當舖
    業法第5 條第6 款所示情事，有台灣高等法院被告前案紀錄
    表、本院民事紀錄科查詢表、台灣票據交換所98年12月21日
    台票總字第0980010460號函、桃園縣政府警察局98年12月24
    日桃警刑字第0980104374號函、內政部警政署99年1 月4 日
    警署刑偵字笫0980187207號函在卷可稽（見本院卷第56頁、
    第54至55頁、第63頁、第65頁、第84頁），故原告具備擔任
    當舖負責人之資格，應堪認定。
四、綜上所述，原告依系爭契約第3 條約定，請求被告協同辦理
    宜昌當舖負責人名義變更登記，係有理由，應予准許。
據上論結，原告之訴為有理由，依民事訴訟法第385 條第1 項前
段、第78條，判決如主文。
中    華    民    國    99    年    3     月    30    日
                  民事第五庭  法  官  賴文姍
正本係照原本作成。
如不服本判決，應於送達後20日內，向本院提出上訴狀並表明上
訴理由，如於本判決宣示後送達前提起上訴者，應於判決送達後
10日內補提上訴理由書（須附繕本）。
中    華    民    國    99    年    3     月    30    日
                              書記官  林秀珍

司法院資訊處製作；財團法人民間司法改革基金會備份。
